臺灣板橋地方法院刑事判決　　　　　　　　　　　　九十一年度簡上字第二八九號
　　上　訴　人
　　即　被　告　甲○○　男　四.
右上訴人因違反電子遊戲場業管理條例案件，不服本院九十一年度重簡字第九九八號
，中華民國九十一年十月十四日所為第一審簡易判決（聲請簡易判決處刑書案號：九
十一年度偵字第一三五九一號），提起上訴，本院管轄第二審之合議庭判決如左：
    主  文
原判決撤銷。
甲○○違反未依電子遊戲場業管理條例規定辦理營利事業登記，不得經營電子遊戲場
業之規定，處拘役參拾日，如易科罰金，以佰元折算壹日。電動機具「紅螞蟻彈珠
台」壹拾台（含ＩＣ板壹拾塊）、「金蘋果彈珠台」壹拾台（含ＩＣ板壹拾塊），均
沒收。
    事  實
一、甲○○係夜市攤商，明知未經主管機關核准經營電子遊戲場業務，竟於民國九十
    一年七月二十二日下午起，在台北縣三重市永福公園內，擅自設攤擺放電子遊戲
    機「紅螞蟻彈珠台」、「金蘋果彈珠台」各十台，而經營電子遊戲場業。迄於同
    日下午二十二時許，為警當場查獲，並扣得上開電子遊戲機共二十台（含ＩＣ板
    二十塊，後經發交甲○○代保管）。
二、案經台北縣政府警察局三重分局報告台灣板橋地方法院檢察署檢察官偵查後聲請
    以簡易判決處刑。
    理  由
一、右揭事實，業據被告甲○○於警訊、偵查及本院審理中均自白不諱，復有扣押筆
    錄、扣押物品目錄各乙紙、照片五張在卷可稽，並有事實欄所示之上開電動機具
    共計二十台（均含ＩＣ板，共二十塊ＩＣ板）、代保管條乙紙可資佐證。足認被
    告前揭自白與事實相符，堪予採信。又不得因不知法律而免除刑事責任，刑法第
    十六條定有明文，就電子遊戲機之管理，業經政府宣導經年，且常見查緝違法機
    具之行動，難以視而不見而諉為不知。被告雖辯稱不知為違法，仍難認為有減免
    其刑之正當理由。本件事證明確，被告犯行已堪認定，自應依法論科。
二、核被告甲○○設攤擺設電動遊戲機具二十台，所為係違反電子遊戲場業管理條例
    第十五條之規定，犯同法第二十二條之罪。原審以被告廖運操所犯罪證明確，予
    以論罪科刑，固非無見，惟查：公訴意旨另以：被告在台北縣三重市永福公園內
    ，擅自設攤擺放賭博性電子遊戲機「紅螞蟻彈珠台」、「金蘋果彈珠台」各十台
    ，基於概括之犯意，連續以上開機台與不特定之把玩遊客對賭財物，而贏得積分
    者得向甲○○兌換攤內糖果及玩具等物品。因認被告此部分犯行另涉犯刑法第二
    百六十六條第一項前段之賭博罪嫌。公訴人認被告涉有前揭罪嫌，雖以被告對於
    此部分事實自白不諱，並有前揭電動機具可憑，為其論據，惟查，被告係於偵查
    中就檢察官訊問稱：「換獎品就是賭博，承認否？」答稱：「承認」（偵查卷第
    十九頁背面）。然查，檢察官聲請簡易判決處刑書於犯罪事實欄記載：「贏得積
    分者得向甲○○兌換攤內糖果及玩具等物品」，另依被告辯稱「兌換之物品為幾
    十元之玩具及糖果」（偵查卷第十頁），與現場照片所示，被告攤位之電動機具
    上擺放各種小玩具、糖果，而參與把玩電動機具者多為兒童等情相符。再參以電
    子遊戲場業管理條例第四條第二項規定，電子遊戲機不得有賭博或妨害風化之設
    計及裝置，惟何謂賭博之設計及裝置，該條例並未明文。按刑法上所稱之賭博係
    指以未知之不確定事實，以決勝負而爭取財物輸贏之行為，換言之，凡以偶然之
    事實決定輸贏，而博取財物者，均屬賭博行為。是該條例第四條第二項所指賭博
    設計，除指電子遊戲機具內設有以偶然之事實供人決定勝負外，尚須有博取財物
    之輸贏始足當之（如以十元硬幣投入機具後，經由機具之動作論輸贏，輸者十元
    硬幣為機具吃掉，贏者，機具會自動掉出一個以上之十元硬幣或在機具螢幕上出
    現十元以上金額之記載），如僅於機具上出現如該條例第四條第一項所指之聲光
    影像、圖案、動作者，即非賭博性設計。再者，該條例第五條將電子遊戲場業之
    營業分為普通級與限制級，普通級係指僅設置益智類電子遊戲機，供兒童、少年
    及一般大眾遊戲者；限制級則指設置鋼珠類、娛樂類或附設益智類電子遊戲機，
    供十八歲以上之人遊戲者，是依該條例規定，鋼珠類是允許設置，且非屬娛樂類
    及益智類之電子遊戲機，此觀之該條例第五條第一項第二款將鋼珠類與娛樂類、
    益智類分別列舉為屬於限制級之電子遊戲場業即明。就實務上而言，鋼珠類更具
    有賭博性之設計及裝置，而鋼珠類既得允許設置，則一般性機台更應允許設置。
    準此，則凡機具上未顯示財物之輪贏者，應即非屬該條例第四條第二項所指之賭
    博設計及裝置。是如機具本身並未顯示財物輸贏，而行為人間（即把玩者與機具
    擺設人）自行相互約定以機具內出現某種文字、符號或數字等作為輸贏之論據而
    依此換算成財物（如以分數換取現金或獎品），即謂該機具為賭博之設計、裝置
    ，則顯然擴大賭博設計或裝置之意涵，而造成一切能出現可供「賭博」符號之機
    具均屬賭博設計或賭博裝置之不合理現象，蓋如行為人間欲借機具賭博，則所有
    能出現「畫面」之機具均已成為該條例第四條第二項所指之賭博設計、裝置，此
    應非該條例之立法意旨甚為灼然。綜上所述，被告於偵訊中，依其語意，僅係承
    認有兌換獎品之事實，難謂其主觀上即有賭博之犯意，而依客觀上被告係與參與
    遊戲之而行為人間自行相互約定以機具內出現某種文字、符號或數字等作為輸贏
    之論據而依此換算成財物（以分數換取獎品），自不得逕認為被告擺設之電動機
    具為賭博即謂該機具為賭博性電子遊戲機，是打玩上開電動玩具之方法，雖以偶
    然輸贏，以決定財物得失，而具有射悻性，惟上開糖果、玩具等財物，經濟價值
    均甚低微，依一般社會觀念，打玩此種電動玩具，重其娛樂性，並不重該財物之
    取得，且對社會經濟秩序尚屬無害，是為供暫時娛樂之物，至屬明確，依刑法第
    二百六十六條第一項但書之規定，其行為應為不罰。不得遽以刑法第二百六十六
    條第一項前段所定之罪相繩，則被告被訴之前揭賭博犯行尚屬不能證明，本應為
    無罪之諭知，惟公訴意旨認此部分與前揭論罪部分，有裁判上一罪之連續犯關係
    ，爰不另為無罪之諭知。上訴意旨以被告所擺設者非屬電子遊戲機具指摘原判決
    不當，固無理由，惟就原審就被告遭起訴有賭博犯行亦為有罪之認定，仍有未洽
    ，原審判決既有此瑕疵，自屬無可維持，應予撤銷改判。爰審酌被告甲○○違法
    擺電動機具、經營期間及其品行、智識程度、犯罪後未見深切悔意之態度，兼衡
    其前無前科，素行尚佳，設攤營生，尚未對社會風氣造成重大影響等一切情狀，
    量處如主文所示之刑，並諭知易科罰金之折算標準，以示警懲。
三、扣案之電動機具「紅螞蟻彈珠台」十台（含ＩＣ板十塊）、「金蘋果彈珠台」十
    台（含ＩＣ板十塊），係被告所有而供本案犯罪所用之物，業經被告供承在卷，
    爰依刑法第三十八條第一項第二款之規定宣告沒收。
據上論斷，應依刑事訴訟法第四百五十五條之一第一項、第三項、第三百六十九條第
一項前段、第三百六十四條、第二百九十九條第一項前段，電子遊戲場業管理條例第
二十二條，刑法第十一條前段、第四十一條第一項前段、第三十八條第一項第二款，
罰金罰鍰提高標準條例第二條，判決如主文。
本案經檢察官陳炎辰到庭執行職務。
中      華      民      國    九十一    年     十二     月    二十六    日
                            臺灣板橋地方法院刑事第五庭
                                審判長法  官  余  來  炎
              法  官  林  錫  凱
                                      法  官  王  偉  光
右正本證明與原本無異
不得上訴
                                        書記官  陳  怡  君
中      華      民      國    九十一    年     十二     月    二十七    日
附錄本案論罪科刑法條全文：
電子遊戲場業管理條例第二十二條
違反第十五條規定者，處行為人一年以下有期徒刑、拘役或科或併科新台幣五十萬元
以上二百五十萬元以下罰金。
